【裁判字號】    98,上易,2677
【裁判日期】    990105
【裁判案由】    侵占
【裁判全文】
臺灣高等法院刑事判決                98年度上易字第2677號
上  訴  人  臺灣桃園地方法院檢察署檢察官
被      告  甲○○（原名何永興）
            乙○○
上列上訴人因被告等業務侵占案件，不服臺灣桃園地方法院98年
度易字第183號，中華民國98年9月15日第一審判決（起訴案號：
臺灣桃園地方法院檢察署96年度偵字第7784號），提起上訴，本
院判決如下：
    主  文
上訴駁回。
    理  由
一、本案經本院審理結果，認第一審判決對被告甲○○、乙○○
    為無罪之諭知，核無不當，應予維持，並引用第一審判決書
    記載之證據及理由（如附件）。
二、檢察官上訴意旨略以：
（一）原審以興碟科技股份有限公司（下稱興碟公司）之合夥契
      約書記載：「財務部門之決策管理單位為股東會，財務、
      出納、會計由胡本宏執行管理，每月15日由會計、出納結
      算當月營業成本及次月應付費用等支出，預算、現金流量
      及財務報表、各部門自提增減預算明細交各合夥人審核，
      每月20日開股東會決議，次月執行，除預算外，每月支出
      新臺幣（下同）2萬元以下由會計部決定，2萬元以上10萬
      元以下由丙○○及甲○○共同簽核才可支出，10萬元以上
      召開股東臨時會決議」，認定興碟公司之資金控管均有一
      定流程，並非被告甲○○、乙○○可單獨動用等情。然上
      開合夥契約書僅係興碟公司內部之約定，實際情形如何，
      仍需透過詰問證人胡本宏、丙○○等人詳為查明。且被告
      甲○○於偵訊時稱：依據財務經理高俊榮之指示，將資金
      匯入任翎瑄之帳戶內；嗣又陳稱：係根據合夥人會議記錄
      之結論所為；復又稱：該會議記錄遭丙○○取走無法提出
      ，其供詞反覆，難以盡信。另徵之證人丙○○於偵訊中所
      稱：「在公司帳出問題後，我們有請會計師查帳，那時才
      知道前都流入了任翎瑄之帳戶，我們就要求任翎瑄立刻凍
      結帳戶，也跟他協議，只要他配合公司股東調查，我們就
      不追究」等語，顯見證人任翎瑄提供帳戶作為資金暫存帳
      戶一途並非事前即為興碟公司所知悉，被告前開辯解，殊
      非可採。況依被告乙○○以證人地位所為證言、證人丁○○及證人任翎瑄所述，可知任翎瑄提供個人帳戶、印章予
      被告甲○○、乙○○二人使用，且不過問被告二人如何使
      用該帳戶。則衡情任翎瑄應允被告二人之請託，提供所保
      管之保險箱鑰匙交予被告甲○○，使取得興碟公司之大、
      小章，虛造請款事由，非無可能。又興碟公司之資金提領
      及帳務記載，最終多由被告乙○○處理，原審就此部分未
      予查明，逕以興碟公司之資金控管有一定流程，而認被告
      二人無從於上開程序中侵占興碟公司之資金，認事用法，
      難認妥適。況被告乙○○既持有任翎瑄之帳戶及印章，興
      碟公司之資金既匯入任翎瑄上開帳戶內，即屬置於被告乙○○之實力支配下，無論係出於何原因，亦無論是否經許
      可取得興碟公司之存摺、印章後，進而持以操作轉匯入任
      翎瑄上開帳戶內，均無礙於興碟公司資金匯入任翎瑄帳戶
      後，遭被告二人侵占之事實。
（二）原審復認被告二人被訴侵占原判決附表一編號1所示152,2
      22元中，147,252元部分係興碟公司積欠被告甲○○、乙○○2人債務。惟就剩餘之零用金5,000元，被告乙○○、
      甲○○既未能提出單據，原審逕以「審酌被告乙○○係興
      碟公司之財務部副理，代墊公司之零用金5,000元亦屬合
      乎常情」，為對被告有利之認定，顯有未洽。
（三）原審關於告二人被訴侵占原判決附表一編號2所示之25,97
      0元部分，係以被告甲○○所辯因丁○○表示興碟公司所
      設立之臺灣中小企業銀行北桃園分行甲存帳戶尚有28,000
      元之缺額及需備用現金7,000元，故由被告甲○○貸與現
      金35,000元，存入興碟公司臺灣中小企業銀行北桃園分行
      00000000000號帳戶內，而興碟公司該帳戶於93年4月30日
      分別有3筆現金363,595元、55,000元、60,000元存入，興
      碟公司並於93年5月7日償還部分借款25,970元，並佐以興
      碟公司於臺灣中小企業銀行北桃園分行開立之0000000000
      0號帳戶，於93年4月30日分別存入現金363,595元、55,00
      0元、60,000元之交易明細，為其論據。惟原審未經訊問
      證人丁○○，僅以證人於審理時表示對於曾處理之資金往
      來細目已無印象等語，未深究上開金錢往來之緣由，逕以
      前開資金往來認興碟公司之帳戶確於93年4月30日有資金
      需求，而認該25,970元係興碟公司償還被告甲○○之部分
      借款，所為認定亦有未洽。
（四）原審關於被告二人被訴侵占原判決附表一編號3所示之187
      ,470元部分，認係被告甲○○、乙○○基於興碟公司之行
      銷部副總經理及財務部副理，因此得領有如附表一編號3
      所示之薪資，就此部分，僅係推測之詞。
（五）原審關於被告二人被訴侵占關於原判決附表一編號4、5所
      示之152,642元、99,970元部分，係以興碟公司93年5月20
      日之日記帳記載「應付票款－向何先生借款：沖何先生95
      年5月10日AR0000000、252,672元（5月18日付現金152,67
      2元，餘100,000元未付，5月20日付訖）」，並以興碟公
      司於93年5月18日、93年5月20日分別匯152,672元、100,0
      00元至任翎瑄所有之中國信託銀行帳戶內，因各扣除匯費
      30元，上開帳戶內出現之金額即為152,642元、99,970元
      ，與被告甲○○、乙○○辯稱係興碟公司償還借款252,67
      2元相符，而認被告2人未侵占上開金錢。惟證人丁○○已
      證稱興碟公司之日記帳並非悉由證人製作，有時亦為被告
      乙○○製作，則原審所憑日記帳之紀錄究係何人所填載，
      即為本案應調查之事項。又被告乙○○為求順利侵占興碟
      公司之款項，虛偽記載借款明細，或明知興碟公司財務不
      佳，為免興碟公司遭他債權人事後要求清償，致被告甲○○之債權無法獲得滿足，遂提前以興碟公司之資金對被告
      甲○○為清償，均不無可能。原審庭為被告二人無侵占上
      開金錢之犯行，即有未合。而原審就被告二人被訴侵占關
      於原判決附表一編號6、7所示75,000元及79,792元部分亦
      循相同之結論，同有未當。
（六）原審關於原判決附表二編號1所示之650,000元部分，認除
      其中162,062元外，其餘均遭丁○○領出，惟此部分僅係
      被告甲○○、乙○○之辯解，未經證人丁○○證述屬實。
      且原審另認被告乙○○、甲○○未能提出剩餘之162,062
      元，係留在興碟公司使用之證明，惟該帳戶既在被告乙○○支配使用下，一旦金錢匯入，即屬被告乙○○可資動用
      之金錢，被告乙○○如本於侵占之犯意將上開金錢據為己
      有，自無須更為其他匯款提領動作，原判決遽認並無侵占
      ，亦有未合。
三、惟查：原判決就檢察官所指侵占罪嫌，已逐筆詳為說明何以
    犯罪不能證明之理由，並經綜合證人任翎瑄、丙○○、丁○○等人之證詞予以斟酌，被告二人亦以證人之身分進行詰問
    。而證人丙○○係戊○○（興碟公司代表人）之配偶、胡本
    宏之弟，有關本案所指犯罪事實相關事宜均由其處理，經證
    人丙○○陳述在卷。又關於檢察官質疑被告二人之薪資部分
    ，被告甲○○、乙○○亦已說明薪資各為每月15萬元、5萬
    元，其他月份是領現金，未匯入帳戶，並提出薪資給付明細
    等為憑。再者，被告二人辯稱：其二人離開興碟公司時，業
    將所有銀行帳戶、客票、印章等移交給丙○○，當時丁○○
    也在上面簽名，另興碟公司帳冊原本存放在信元會計事務所
    ，嗣丙○○於93年7月12日前某日要求丁○○將上開帳冊搬
    走，故被告二人手上並無興碟公司帳目相關資料等情，有丙○○93年6月24日簽收之保管條收據（見第378號偵查卷第10
    2頁）及信元會計事務所收據（見原審卷第237至246頁）在
    卷可稽，證人丁○○亦證述：90年7月間，其有至信元會計
    事務所簽收上開資料等語（見原審卷第227頁正、反面），
    益難以被告等無法提出興碟公司原始帳冊等憑據即反推被告
    二人於罪。此外復查無其他積極證據足資證明被告二人有何
    檢察官所指之業務侵占犯行，自屬不能證明其等犯罪。故原
    審依調查證據之結果，斟酌全辯論意旨，認不能證明被告二
    人犯罪，經核並無不合。檢察官上訴認原審未訊明證人及審
    酌相關事證，並不足採。本件上訴為無理由，應予駁回。
四、被告二人經合法傳喚，無正當理由不到庭，爰不待其陳述，
    逕行判決。
據上論結，應依刑事訴訟法第373條、第368條、第371條，判決
如主文。
本案經檢察官劉文水到庭執行職務。
中    華    民    國    99    年    1     月    5     日
                  刑事第七庭  審判長法  官  陳晴教
                                    法  官  游紅桃
                                    法  官  王詠寰
以上正本證明與原本無異。
不得上訴。
                                    書記官  陳紀語
中    華    民    國    99    年    1     月    5     日


司法院資訊處製作；財團法人民間司法改革基金會備份。
